【裁判字號】    99,易,2019
【裁判日期】    991111
【裁判案由】    詐欺
【裁判全文】
臺灣高雄地方法院刑事判決              99年度易字第2019號
公  訴  人  臺灣高雄地方法院檢察署檢察官
被      告  丙○○
輔  佐  人
即被告之父  乙○○
上列被告因詐欺案件，經檢察官提起公訴（99年度偵字第1949號
），本院合議庭裁定由受命法官獨任進行簡式審判程序，判決如
下：
    主  文
丙○○幫助犯詐欺取財罪，處拘役伍拾玖日，如易科罰金，以新
臺幣壹仟元折算壹日。
    事  實
一、丙○○可預見提供金融機構帳戶之存摺、提款卡及密碼等物
    給陌生人使用，有可能遭該人及其所屬之詐騙集團不法利用
    ，以遂行詐欺取財之目的，竟以縱有人持其金融帳戶作為詐
    欺取財之犯罪工具，亦不違背其本意之幫助詐欺取財故意，
    於民國98年7 月15日之前某不詳時間，在高雄縣鳳山市五甲
    社區○○路咖啡店，將其所有之玉山銀行後庄分行帳號0000
    000000000 號帳戶之存摺、提款卡及密碼交予真實姓名年籍
    不詳、綽號「阿明」之成年男子，而容任該男子所屬詐欺集
    團成員使用上開金融機構帳戶，以遂行詐欺取財犯行。嗣該
    綽號「阿明」之成年男子所屬之詐騙集團成員取得丙○○前
    開帳戶存摺、提款卡及密碼後，即意圖為自己不法之所有，
    於98年6 月30日10時許，假冒刑事警察局打電話予甲○○，
    佯稱甲○○身分證遭冒用涉嫌不法洗錢，其名下所有帳戶會
    遭凍結，要將帳戶內金額匯款至指定安全帳戶內云云，致甲
    ○○陷於錯誤，依指示於98年7 月15日10時32分許，將其中
    1 筆新臺幣（下同）24萬元，以現金匯款至丙○○所有之上
    開玉山銀行後庄分行帳號0000000000000 號內，旋於同日遭
    提領一空。嗣甲○○發覺受騙報警處理，循線查悉上情。
二、案經臺中市警察局第三分局報請臺灣臺中地方法院檢察署檢
    察官呈請臺灣高等法院檢察署檢察長令轉臺灣高雄地方法院
    檢察署檢察官偵查起訴。
    理  由
一、程序方面：
    本案被告丙○○所犯係死刑、無期徒刑、最輕本刑為3 年以
    上有期徒刑以外之罪，其於準備程序中就被訴事實為有罪之
    陳述，經法官告知簡式審判程序之旨，並聽取公訴人及被告
    之意見後，本院依刑事訴訟法第273 條之1 第1 項之規定，
    裁定進行簡式審判程序。又本案之證據調查，依刑事訴訟法
    第273 條之2 規定，不受同法第159 條第1 項、第161 條之
    2 、第161 條之3 、第163 條之1 及第164 條至第170 條規
    定之限制，均合先敘明。
二、認定事實之依據：
  (一)上開犯罪事實，業據被告於本院審理時坦承不諱（見本院易
    字卷第23至26頁）。被害人甲○○於前揭時間，接獲前揭內
    容之詐騙電話後，陷於錯誤，依對方指示匯款24萬元，至被
    告上開玉山銀行後庄分行帳戶內，嗣發覺受騙，而報警處理
    等情，亦據證人即被害人甲○○於警詢時證述綦詳（見台中
    市警察局第三分局警卷第35頁背面至36頁），並有玉山銀行
    後庄分行98年8 月13 日 玉山後庄字第0980811002號函檢送
    被告上開帳戶之開戶申請資料及96年8 月1 日至98年7 月31
    日止之交易明細1 份（見警卷第12至17頁）、嘉義市政府警
    察局第一分局長榮派出所受理各類案件紀錄表、玉山銀行存
    款憑條、嘉義市政府警察局第一分局長榮派出所受理詐騙帳
    戶通報警示簡便格式表、內政部警政署反詐騙諮詢專線紀錄
    表各1 份（見警卷第37、39、40、43頁）在卷為憑，足認被
    告自白與事實相符。
  (二)查金融帳戶及其存摺、提款卡、密碼等均係個人重要物件，
    並具有一定金融交易目的及識別意義，專屬性甚高，一般通
    常智識之人均不至隨意將該等存摺及金融卡交付他人，縱偶
    有特殊情況需交付他人使用，亦必深入瞭解用途及合理性，
    且與該他人之間具備一定信任關係，始予提供。被告知道金
    融帳戶存摺、提款卡及密碼具有專屬性，不能隨便交付予他
    人，詐騙集團於社會上行之有年，取得被告金融帳戶存摺、
    提款卡及密碼之人，若拿去給詐騙集團使用，亦非被告所能
    控制，被告可預見其帳戶可能遭他人犯罪使用，變成犯罪工
    具等節，業據被告於本院自承在卷（見本院易字卷第25至26
    頁），其仍將上開帳戶之存摺、金融卡、密碼等資料交付予
    真實姓名、年籍不詳綽號「阿明」之成年男子使用，堪認被
    告對於因此將導致他人受騙而匯款至其帳戶顯應有所認識，
    且對此犯罪事實之發生並不違反其本意，被告自有幫助該詐
    欺集團詐欺取財之未必故意至明。本案事證明確，被告幫助
    詐欺犯行堪以認定，應依法論科。
三、論罪科刑：
  (一)按刑法上之幫助犯，係對於犯罪與正犯有共同之認識，而以
    幫助之意思，對於正犯資以助力，而未參與實施犯罪之行為
    者而言（最高法院75年度台上字第1509號、84年度台上字第
    5998號、88年度台上字第1270號判決意旨參照）。是以，如
    未參與實施犯罪構成要件之行為，且係出於幫助之意思提供
    助力，即屬幫助犯，而非共同正犯。本件被告將前揭玉山銀
    行後庄分行帳戶存摺、提款卡，提供予前揭自稱「阿明」之
    成年男子，雖因而使「阿明」所屬詐欺集團成員得基於詐欺
    取財之犯意，向被害人甲○○施以詐術，致被害人甲○○陷
    於錯誤，而匯款至被告前揭玉山銀行後庄分行帳戶內，遂行
    詐欺取財之犯行，然被告單純提供帳戶供人使用之行為，並
    不等同於向被害人施以欺罔之詐術行為，且亦無證據證明被
    告有參與詐欺取財犯行之構成要件行為，是被告提供帳戶之
    存摺、金融卡及密碼供人使用之行為，對於前開詐騙集團遂
    行詐欺取財犯行，資以助力，揆諸上開判決意旨，自應論以
    幫助犯，而非共同正犯。核被告所為，係犯刑法第30條第1
    項、第339 條第1 項之幫助詐欺取財罪。又被告係基於幫助
    之不確定故意為本件犯行，依刑法第30條第2 項規定，得按
    正犯之刑減輕之。
  (二)爰審酌被告係因誤交損友，一時失慮，而交付上開帳戶存摺
    、提款卡及密碼等物予他人，造成被詐欺之人追查贓款及實
    際犯罪行為人發生阻礙，對於社會治安具有相當之危害性，
    被害人受有24萬元損害非微，惟念其無犯罪前科，有臺灣高
    等法院被告前案紀錄表1 份在卷為憑，素行尚可，其於偵查
    中雖否認犯行，然於本院審理時已坦認犯罪，尚具悔意，並
    考量被告學歷為高中畢業、職業無、家境小康（見警卷第10
    頁），及檢察官求處拘役以下之刑等一切情狀，量處如主文
    所示之刑，並諭知易科罰金之折算標準，以資懲儆。
據上論斷，應依刑事訴訟法第273 條之1 第1 項、第284 條之1
、第299 條第1 項前段，刑法第339 條第1 項、第30條第1 項、
第2 項、第41條第1 項前段，刑法施行法第1 條之1 ，判決如主
文。
本案經檢察官丁○○到庭執行職務。
中    華    民    國    99    年    11    月    11    日
                  刑事第六庭    法  官  曾鈴
以上正本證明與原本無異。
如不服本判決應於收受送達後10日內向本院提出上訴書狀，並應
敘述具體理由；如未敘述上訴理由者，應於上訴期間屆滿後20日
內向本院補提理由書（均須按他造當事人之人數附繕本）「切勿
逕送上級法院」。
中    華    民    國    99    年    11    月    15    日
                                書記官  李月君
附錄本判決論罪科刑法條：
中華民國刑法第339條（普通詐欺罪）
意圖為自己或第三人不法之所有，以詐術使人將本人或第三人之
物交付者，處5 年以下有期徒刑、拘役或科或併科1 千元以下罰
金。
以前項方法得財產上不法之利益或使第三人得之者，亦同。
前二項之未遂犯罰之。

司法院資訊處製作；財團法人民間司法改革基金會備份。
